臺灣苗栗地方法院民事判決
                                     110年度訴字第325 號
原　　　告　台新國際商業銀行股份有限公司
　　　　　　　　　　　設臺北市○○區○○○路○段00號
法定代理人　尚瑞強　　住同上
                      送達代收人　許駿文  住○○市○○區○○路○段000號7樓
訴訟代理人　蔡興諺　　住○○市○○區○○路○段000號7樓
　　　　　　徐碩彬　　住同上
被　　　告　邱舉東　　住苗栗縣○○市○○里0鄰○○路○○
　　　　　　　　　　　　○號
            邱漢媛　　住苗栗縣苗栗市勝利29之3號
　　　　　  邱温媛　　住○○市○鎮區○○里00鄰○○路○段
　　　　　　　　　　　　00巷0弄0號
上列當事人間請求撤銷遺產分割登記等事件，本院於民國110 年
11 月5日言詞辯論終結，判決如下：
    主      文
原告之訴駁回。
訴訟費用由原告負擔。
    事實及理由
壹、程序方面：
一、原告起訴之聲明為：「㈠被告邱舉東、邱漢媛等 人就如附表
    二所示之遺產所為之分割協議債權行為，及就附表編號I至2
    所示之不動產所為之分割繼承登記物權行為，應予撤銷。㈡
    被告邱漢媛應將系爭不動產，登記日期民國107年6月20日之
    分割繼承登記予以塗銷。㈢訴訟費用由被 告等連帶負擔。」
    嗣於民國110年8月17日更正聲明為「㈠被告邱舉東、邱漢媛
    、邱温媛等人就如附表二所示之遺產所為 之分割協議債權
    行為，及 就附表編號1至2所示之不動產所為之分割繼承登
    記物權行為，應予撤銷。㈡被告邱漢媛 應將系爭不動產，登
    記日期107年6月20日之分割繼承登記 予以塗銷。㈢訴訟費用
    由被告等連帶。」，合先敘明。
二、被告邱舉東、邱漢媛、邱温媛經合法通知，均未於最後言詞
    辯論期日到場，核無民事訴訟法第386 條各款所列情形，爰
    依原告之聲請，由其一造辯論而為判決。　　
貳、原告的主張：被告邱舉東對其負有債務，迄今欠款尚餘本金
    新臺幣(下同）657,659元及利息未償。被告之母親即被繼承
    人邱何雪梅於107年4 月27日去世，被告邱舉東拋棄繼承，
    卻將附表二所示之不動產之應繼分無償移轉給被告邱漢媛等
    人繼承，自屬有害原告之債權，原告依民法第244 條第1 項
    及第4 項之規定，訴請撤銷被告間就系爭不動產之無償行為
    及所有權移轉行為，並請求塗銷所有權移轉登記等語。並聲
    明：一、被告邱舉東、邱漢媛、邱温媛就如附表二所示之遺
     產所為之分割協議債權行為，及就附表二編號1至2所示之
    不 動產所為之分割繼承登記物權行為，應予撤銷。二、被
    告 邱漢媛應將附表二編號1至2所示系爭不動產 ，登記日期
    107年6月20 日之分割繼承登記予以塗銷。三、訴訟費用由
    被告連帶。
參、被告均未於最後言詞辯論期日到場，依其之前答辯及陳述：
    並沒有意圖侵害原告之權益，被告邱漢媛照顧其母親，付出
    1-20幾年辛勞，又曾給付邱舉東200萬元，之後陸續給付1-2
    萬元，遺產有關現金部分均由邱舉東花用完畢，答辯之聲明
    ：原告之訴駁回，訴訟費用由原告負擔。
肆、兩造不爭執事項 
一、被告邱舉東於92年4月11日起陸續向原告辦理借款，未依約
    繳款，尚積欠原告657,659元及其利息，並取得本院於110年
    1月18日核發之110年度司促字第340號支付命令。
二、本院於110年1月18日核發之110年度司促字第340號支付命令
    略以：債務人（即本件被告邱舉東）應向債權人清償1,019,
    434元，及如附表一所示之利息，並賠償督促程序費用500元
    ，否則應於本命令送達後20日之不變期間內，向本院提出異
    議。
三、被繼承人邱何雪梅之遺產如附表二所示，依法應由被告等人
    繼承，被告於107年6月14日簽立遺產分割繼承協議書（下稱
    系爭協議）約定：苗栗縣○○市○○段000000地號土地由被告邱
    漢媛繼承取得；苗栗縣○○市○○段000地號土地由邱温媛繼承
    取得；苗栗縣○○鄉○○段000地號土地由邱温媛繼承取得；苗
    栗縣○○市○○里0鄰○○路000號房屋由邱漢媛繼承取得；現金、
    存款、股票則僅記載（略）。
伍、本院之判斷
一、被告邱舉東積欠原告657,659元及其利息未清償。原告已取
    得執行名義。被繼承人邱何雪梅於107年4 月27日去世，繼
    承人為被告邱舉東、邱漢媛、邱温媛，其等於107年6 月14 
    日將所繼承之遺產協議分割如不爭執事項三所示，有本院於
    110年1月18日核發之110 年度司促字第340號核發之支付命
    令、確定證明書、土地謄本、戶籍謄本、苗栗地政事務所11
    0 年7 月21日苗地一字第1100004604號函附繼承登記申請書
    等為憑，且為兩造所不爭執，堪認為真實。
二、經查，原告主張被告就系爭遺產分割協議，屬無償行為並有
    害及債權人即原告之債權，依民法第244 條第1 、4 項規定
    ，請求將系爭遺產分割協議債權行為及系爭繼承分割登記物
    權行為，均應予撤銷，以及被告邱漢媛應將系爭繼承分割登
    記予以塗銷等語，為被告所否認，並辯稱如上。按繼承人有
    數人時，在分割遺產前，各繼承人對於遺產全部為公同共有
    。民法第1151條定有明文。又我國民法關於遺產之分割係採
    移轉主義，由繼承人全體相互移轉其應繼分，使各繼承人就
    分得之遺產取得單獨所有權，並依同法第1168條之規定，遺
    產分割後，各繼承人按其所得部分，對於他繼承人因分割而
    得之遺產，負與出賣人同一之擔保責任。查，被繼承人邱何
    雪梅於107年4月27日去世後，繼承人有其長子邱舉東、長女
    邱漢媛、次女邱溫媛。被告邱舉東雖未拋棄繼承，但據苗栗
    縣苗栗地政事務所於110 年7 月21日函覆本院之遺產繼承登
    記資料，其中分割協議書僅記載分配不動產部分，省略現金
    、股票等部分，有關附表二編號6-14所示之現金、定存，則
    為被告邱舉東花用完畢，被告邱漢媛陳稱其照顧其母親，付
    出1-20幾年辛勞，又曾給付邱舉東200萬元，之後陸續給付1
    -2萬元等情，為其他被告所確認，經本院調取被告邱漢媛之
    財產總所得資料亦顯示其有持有土地房屋等資產，另有股利
    、利息、薪資等收入，經濟能力甚佳，確有給付被告邱舉東
    金錢之實力，以其與被告邱舉東為姊弟之情，借貸給邱舉東
    符合一般人之經驗法則，顯證其等移轉系爭不動產之應繼分
    予被告邱漢媛為有對價，是被告間系爭遺產分割協議行為，
    係有對價關係之有償行為，而非無對價之無償行為甚明，並
    無原告所主張遺產之協議不符合比例之適用。故原告主張被
    告間系爭遺產分割協議行為係無償行為，依民法第244 條第
    1 項、第4 項規定，請求撤銷系爭遺產分割協議行為及系爭
    繼承分割登記行為，且請求被告邱漢媛為塗銷登記，即屬無
    據。
三、綜上所述，原告主張系爭遺產分割協議屬無償行為並有害及
    原告之債權，依民法第244 條第1 、4 項規定，請求撤銷系
    爭遺產分割協議行為及系爭繼承分割登記行為，且請求被告
    邱漢媛為塗銷登記等語，為無理由，應予駁回。
四、本件訴訟費用負擔之依據，依民事訴訟法第78條。
中    華    民    國   110    年    11    月    19    日
                  民事第一庭    法  官  張珈禎
以上正本係照原本作成。
如對本判決上訴，須於判決送達後20日內向本院提出上訴狀。如
委任律師提起上訴者，應一併繳納上訴審裁判費。
中    華    民    國   110    年    11    月    19    日
                                書記官  黃南穎
附表一：110年度司促字第340號之附表 卷18頁
編號 本金 相關債務人 利息起算日 利息截止日 利息計算方式 1 482,615元 邱舉東 暨自起息日95年1月27日起至104年8月31日止按年息百分之20計算之利息，及自104年9月1日起 至清償日止 年息15％ 2 69,204元 邱舉東 自109年9月28日起 至清償日止 年息15％ 3 105,840元 邱舉東 自109年9月28日起 至清償日止 年息14.9％ 合計 657,659元     
附表二：被繼承人邱何雪梅之遺產 卷43、135頁
編號 遺產 面積數量 繼承之權利範圍 遺產分割繼承協議取得人（卷43頁） 登記所有權人 備註 1 苗栗縣○○市○○段000000地號土地 66㎡ 1分之1 邱漢媛 邱漢媛 原告請求標的 2 苗栗縣○○市○○段0000○號建物（門牌號碼：苗栗縣○○市○○里0鄰○○路000號）  1分之1 邱漢媛 邱漢媛 原告請求標的 3 苗栗縣○○市○○段000地號土地 1,086㎡ 15分之12 邱温媛   4 苗栗縣○○市○○段000地號土地 779㎡ 1分之1 邱温媛   5 苗栗縣○○鄉○○段000地號土地 29,023㎡ 100000分之6892 邱温媛   6 第一銀行存款 687,496元 1分之1 記載（略） 被告邱舉東：我花了。  7 苗栗市農會存款 481,788元 1分之1 記載（略） 同上  8 苗栗市農會定存 （026655） 1,000,000元 1分之1 記載（略） 同上  9 苗栗市農會定存 （026694） 1,000,000元 1分之1 記載（略） 同上  10 苗栗市農會定存 （026695） 1,000,000元 1分之1 記載（略） 同上  11 苗栗市農會定存 （026693） 1,000,000元 1分之1 記載（略） 同上  12 苗栗市農會定存 （024154） 1,000,000元 1分之1 記載（略） 同上  13 苗栗市農會定存 （024487） 500,000元 1分之1 記載（略） 同上  14 苗栗市農會定存 （024486） 500,000元 1分之1 記載（略） 同上  15 長億實業股份有限公司-股份 50,000股 1分之1 記載（略） 股票下市  16 歌林股份有限公司 5,000股 1分之1 記載（略） 同上  17 仕欽科技 8,921股 1分之1 記載（略） 同上